臺灣板橋地方法院刑事判決　　　　　　 95年度交易字第526號
公　訴　人　臺灣板橋地方法院檢察署檢察官
被　　　告　甲○○
上列被告因過失傷害案件，經檢察官提起公訴（95年度偵字第49
36號），被告於準備程序中就被訴事實為有罪之陳述，經本院合
議庭裁定由受命法官獨任進行簡式審判程序，本院判決如下：
    主  文
甲○○因過失傷害人致重傷，處有期徒刑拾月。
    事  實
一、甲○○於民國94年10月2 日晚間8 時20分許，騎乘車牌號碼
    MC6-413 號重型機車搭載乙○○，沿福和橋由臺北市往臺北
    縣永和市方向行駛，途經臺北縣永和市○○路與永亨路設有
    機器腳踏車應以兩段方式左轉彎標誌之交岔路口，本應注意
    機器腳踏車行駛之車道及轉彎，應依標誌規定行駛，且依當
    時天候晴，夜間有照明，道路為柏油路面，路面乾燥、無缺
    陷，亦無障礙物，視距良好，並無不能注意之情事，竟疏於
    注意，逕行左轉至永亨路。適有張耿豪（經臺灣板橋地方法
    院檢察署檢察官另為不起訴處分）駕駛車牌號碼0763-KH 號
    自用小客車沿同向內側車道直行林森路而駛抵該處，因不及
    閃避與之發生碰撞，乙○○因而受有頸椎第三節粉碎性骨折
    致四肢機能毀敗（四肢癱瘓）之重傷害。甲○○肇事後，於
    尚不知何人肇事之臺北縣政府警察局永和分局警員據報前往
    長庚紀念醫院林口分院處理時，當場承認為肇事人。
二、案經乙○○訴由臺灣板橋地方法院檢察署檢察官提起公訴。
    理  由
一、上揭事實，業據被告甲○○於本院審理時坦承不諱，核與證
    人張耿豪於警詢時證述之情節相符，並經證人劉東明於警詢
    及檢察官訊問時具結證述屬實。此外，復有道路交通事故調
    查報告表暨現場圖1 件、現場照片22幀附卷可資佐證，俱徵
    被告前揭不利於己之自白與事實相符。且告訴人乙○○因本
    件交通事故致頸椎第三節粉碎性骨折四肢癱瘓，其四肢功能
    已無恢復之可能性，亦有國防大學國防醫學院三軍總醫院附
    設民眾診療服務處診斷證明書、國防醫學院三軍總醫院95年
    12月12日集逵字第0950020838號函、實康復健科診所病歷摘
    要報告在卷足稽，顯已達四肢機能毀敗之重傷害程度。按機
    器腳踏車行駛之車道及轉彎，應依標誌之規定行駛，道路交
    通安全規則第99條第1 項定有明文，此為汽機車駕駛人應盡
    之注意義務。依卷附道路交通事故調查報告表所示，臺北縣
    永和市○○路、永亨路口，已設有機器腳踏車應以兩段方式
    左轉彎之標誌，而本案發生時，天候晴，夜間有照明，道路
    為柏油路面，路面乾燥、無缺陷，亦無障礙物，視距良好，
    當無不能注意之情事。倘被告行經上開交岔路口，能依標誌
    規定以兩段方式左轉彎，應不致與張耿豪駕駛之汽車碰撞，
    而生告訴人受傷之結果。詎被告怠於注意，貿然左轉，因而
    撞擊張耿豪駕駛之車輛，造成告訴人受重傷，被告之過失，
    及其過失行為與告訴人重傷結果間之相當因果關係，均至為
    灼然。本件交通事故經送臺灣省臺北縣區車輛行車事故鑑定
    委員會、臺灣省車輛行車事故覆議鑑定委員會鑑定結果，均
    認被告駕駛重型機車未依規定以兩段方式左轉彎為肇事原因
    ，有臺灣省臺北縣區車輛行車事故鑑定委員會94年11月16日
    北縣鑑字第941464號鑑定意見書及臺灣省車輛行車事故覆議
    鑑定委員會95年1 月17日府覆議字第0940200690號函存卷為
    憑。綜上，本案事證明確，被告犯行堪予認定。
二、按94年2 月2 日修正公布，95年7 月1 日施行之刑法第2 條
    第1 項：「行為後法律有變更者，適用行為時之法律。但行
    為後之法律有利於行為人者，適用最有利於行為人之法律。
    」之規定，係規範行為後法律變更所生新舊法律比較適用之
    準據法，於新法施行後，應適用新法第2 條第1 項之規定，
    為「從舊從輕」之比較（最高法院95年第8 次刑事庭會議決
    議意旨參照）。被告行為後，刑法第10條第4 項關於重傷害
    之規定、第33條第5 款關於罰金刑之規定、第47條關於累犯
    之規定及第62條關於自首之規定，業於94年2 月2 日修正公
    布，刑法施行法亦於95年6 月14日修正增訂第1 條之1 ，並
    均自95年7 月1 日起施行。修正前刑法第10條第4 項規定：
    「稱重傷者，謂左列傷害：(一)毀敗一目或二目之視能。(二)毀
    敗一耳或二耳之聽能。(三)毀敗語能、味能或嗅能。(四)毀敗一
    肢以上之機能。(五)毀敗生殖之機能。(六)其他於身體或健康，
    有重大不治或難治之傷害。」，修正後刑法第10條第4 項規
    定：「稱重傷者，謂下列傷害：(一)毀敗或嚴重減損一目或二
    目之視能。(二)毀敗或嚴重減損一耳或二耳之聽能。(三)毀敗或
    嚴重減損語能、味能或嗅能。(四)毀敗或嚴重減損一肢以上之
    機能。(五)毀敗或嚴重減損生殖之機能。(六)其他於身體或健康
    ，有重大不治或難治之傷害。」。告訴人因本件交通事故受
    有頸椎第三節粉碎性骨折之傷害致四肢癱瘓，其四肢機能已
    達毀敗之程度，是修正前刑法第10條規定對被告並無不利。
    次關於罰金刑，刑法分則編各罪所定罰金刑之貨幣單位原為
    銀元，修正前刑法第33條第5 款規定：「罰金：1 元（銀元
    ）以上。」，而依罰金罰鍰提高標準條例規定，就72年6 月
    26日前修正之刑法部分條文罰金數額提高2 至10倍，其後修
    正者則不提高倍數，並依現行法規所定貨幣單位折算新臺幣
    條例規定，以銀元1 元折算新臺幣3 元。修正後刑法第33條
    第5 款規定：「罰金：新臺幣1000元以上，以百元計算之。
    」，刑法第33條第5 款所定罰金貨幣單位經修正為新臺幣後
    ，刑法分則各罪所定罰金刑之貨幣單位亦應配合修正為新臺
    幣，為使刑法分則編各罪所定罰金之最高數額與刑法修正前
    趨於一致，乃增訂刑法施行法第1 條之1 ：「中華民國94年
    1 月7 日刑法修正施行後，刑法分則編所定罰金之貨幣單位
    為新臺幣。94年1 月7 日刑法修正時，刑法分則編未修正之
    條文定有罰金者，自94年1 月7 日刑法修正施行後，就其所
    定數額提高為30倍。但72年6 月26日至94年1 月7 日新增或
    修正之條文，就其所定數額提高為3 倍。」。從而，刑法分
    則編各罪所定罰金刑之最高數額，於上開規定修正後並無不
    同，惟修正後刑法第33條第5 款所定罰金刑最低數額，較之
    修正前提高，自以修正前刑法第33條第5 款規定有利於被告
    。而修正前刑法第47條規定：「受有期徒刑之執行完畢，或
    受無期徒刑或有期徒刑一部之執行而赦免後，5 年以內再犯
    有期徒刑以上之罪者，為累犯，加重本刑至二分之一。」，
    修正後刑法第47條則規定：「受徒刑之執行完畢，或一部之
    執行而赦免後，5 年以內故意再犯有期徒刑以上之罪者，為
    累犯，加重本刑至二分之一。第98條第2 項關於因強制工作
    而免其刑之執行者，於受強制工作處分之執行完畢或一部之
    執行而免除後，5 年以內故意再犯有期徒刑以上之罪者，以
    累犯論。」。被告係騎乘機車過失致人受重傷，而非故意再
    犯罪，自以修正後刑法第47條規定對之較為有利。至修正前
    刑法第62條規定：「對於未發覺之罪自首而受裁判者，減輕
    其刑。但有特別規定者，依其規定。」，修正後刑法第62條
    則規定：「對於未發覺之罪自首而受裁判者，得減輕其刑。
    但有特別規定者，依其規定。」。被告係在新法施行前犯罪
    並自首，比較修正前後對於犯罪自首者減輕其刑之規定，並
    參酌最高法院95年第8 次刑事庭會議意旨，以修正前刑法第
    62條規定對被告較為有利。本案依被告過失情節及告訴人所
    受傷勢，量處罰金刑顯將失衡，另刑法第62條關於自首之規
    定修正後，其法律效果係由應減輕其刑，修正為由裁判者視
    具體情況決定減輕與否，而刑法第47條規定修正後，行為人
    於徒刑執行完畢後5 年內過失再犯罪者，依法不得加重其刑
    ，是經綜合比較新舊法結果，應以修正後之刑法規定對被告
    較為有利，應依刑法第2 條第1 項但書規定，一體適用修正
    後之刑法規定。
三、核被告所為，係犯刑法第284 條第1 項後段之過失致重傷害
    罪。又被告肇事後，於尚不知何人肇事之臺北縣政府警察局
    永和分局警員前往長庚紀念醫院林口分院處理時，當場承認
    為肇事人，有臺北縣政府警察局永和分局道路交通事故肇事
    人自首情形紀錄表存卷為憑，依修正後刑法第62條前段規定
    減輕其刑。爰審酌被告之素行、智識程度，及其騎乘機車未
    依交通標誌規定以兩段方式左轉彎，過失情節重大，對其本
    人及其他用路人之生命、身體、財產安全所肇危害程度非輕
    ，且告訴人因本件交通事故致四肢癱瘓，無以回復，將終身
    仰賴他人照料，無法自理生活，所受損害至鉅，兼衡被告犯
    後坦承犯行，非無悔意，然迄未能與告訴人達成和解，賠償
    其損失之態度等一切情狀，量處如主文所示之刑。
據上論斷，應依刑事訴訟法第273 條之1 第1 項、第299 條第1
項前段，刑法第2 條第1 項但書、第284 條第1 項後段、修正後
刑法第62條前段，刑法施行法第1 條之1 第1 項、第2 項前段，
判決如主文。
本案經檢察官朱學瑛到庭執行職務。
中　　華　　民　　國　　96　　年　　1 　　月　　31　　日
                        交通法庭  法  官  廖 怡  貞
以上正本證明與原本無異。
如不服本判決，應於判決送達後10日內，向本院提出上訴狀。
                                  書記官  林  惠  齡
中　　華　　民　　國　　96　　年　　2 　　月　　5 　　日
附錄本案論罪科刑法條全文
中華民國刑法第284條
（過失傷害罪）
因過失傷害人者，處6 月以下有期徒刑、拘役或500 元以下罰金
，致重傷者，處1 年以下有期徒刑、拘役或500 元以下罰金。
從事業務之人，因業務上之過失傷害人者，處1 年以下有期徒刑
、拘役或1000元以下罰金，致重傷者，處3 年以下有期徒刑、拘
役或2000元以下罰金。
